【裁判字號】    95,易,1646
【裁判日期】    951222
【裁判案由】    違反入出國及移民法
【裁判全文】
臺灣桃園地方法院刑事判決              95年度易字第1646號
公  訴  人  臺灣桃園地方法院檢察署檢察官
被      告  甲○○
            乙○○
上列被告等因違反入出國及移民法案件，經檢察官提起公訴（95
年度偵字第2369號），被告等於準備程序中就被訴事實均為有罪
之陳述，經本院合議庭裁定改行簡式審判後，本院判決如下︰
    主  文
甲○○、乙○○共同在機場以交付證件，利用航空器運送非運送
契約應載之人至他國，未遂，各處有期徒刑陸月，如易科罰金，
均以銀元參佰元即新臺幣玖佰元折算壹日。均緩刑貳年。
    事  實
一、緣大陸地區人民陳真為偷渡潛赴美國，乃以不詳代價求助於
    真實年籍不詳綽號「阿楊」所屬之人蛇集團（實際人數不詳
    ），計劃由該人蛇集團為陳真偽造中華人民共和國香港特別
    行政區護照，供陳真使用，並以二名接應者之名義，向航空
    公司訂購自香港飛往臺灣及經臺灣轉機飛往美國之機票，交
    給陳真頂替使用，俾掩護陳真自香港取道臺灣轉機前往美國
    ，以達到偷渡美國之目的；嗣後「阿楊」並透過不詳管道，
    分別取得甲○○、乙○○二人同意，以其二人名義訂購機票
    ，供陳真偷渡美國之用。甲○○、乙○○與「阿楊」三人遂
    基於犯意聯絡，於民國九十五年一月十一日上午，由甲○○
    、乙○○與陳真在中國福建省廈門機場分別搭乘廈門航空Ｃ
    Ｚ三八一號班機前往香港，臨行前「阿楊」並將以「徐棕嫻
    」名義偽造之中華人民共和國香港特別行政區護照一本（內
    含變造之美國簽證）交予乙○○，囑其轉交給陳真使用（尚
    無證據證明乙○○知悉該本護照為偽造之護照）。迨乙○○
    三人抵達香港後，乙○○、甲○○隨即於香港機場，分別持
    預購之機票向長榮航空登記劃位，取得長榮航空ＢＲ八七二
    號班機自香港飛往臺灣之登機證二張，乙○○另以其名義向
    長榮航空登記劃位，取得ＢＲ０一六號班機由臺灣飛往美國
    之登機證一張後，再於香港機場內與陳真會合，將以甲○○
    名義劃位之ＢＲ八七二號班機登機證、以乙○○名義劃位之
    ＢＲ０一六號班機登機證，連同上開偽造護照交予陳真，供
    陳真冒名頂替，搭機前往臺灣。之後，甲○○因其任務已經
    完成，遂先轉往中國廣東地區，乙○○則陪同陳真一同搭乘
    長榮航空ＢＲ八七二號班機飛往臺灣，以掩護陳真進行下階
    段轉機飛往美國之計畫（甲○○、乙○○在香港機場交付登
    記證予陳真頂替使用部分，不適用我國刑法）。稍後，乙○
    ○與陳真搭乘上開班機抵達中正國際機場（現已更名為臺灣
    桃園國際機場），即按原定計畫，由陳真持以乙○○名義劃
    位之ＢＲ０一六號班機登機證，前往桃園國際機場Ｃ六登機
    門，準備冒名頂替乙○○，搭機前往美國，乙○○自己則前
    往中華航空公司轉機櫃臺，欲購買當晚由臺北飛往泰國曼谷
    之機票，轉往曼谷。嗣因中華航空公司人員在乙○○購買機
    票時發覺有異，通知內政部警政署航空警察局派員查察，並
    及時在長榮航空ＢＲ０一六號班機起飛前截獲陳真，並在陳
    真身上查扣上開以乙○○名義劃位之ＢＲ０一六號班機登機
    證一張、偽造「徐棕嫻」名義之護照一本，乙○○三人始未
    得逞。
二、案經內政部警政署航空警察局移送臺灣桃園地方法院檢察署
    檢察官偵查起訴。
    理  由
一、訊據被告甲○○、乙○○二人均坦承前開犯行不諱，核與證
    人陳真於警詢時陳稱：伊係持甲○○之登機證登機前往臺灣
    ，而在持乙○○之登機證搭機，欲轉往美國時為警查獲等語
    相符（偵查卷第十五頁反面，陳真之警詢筆錄，依刑事訴訟
    法第一百五十九條第二項規定，得作為證據），與證人即警
    員康慶年、黃俊達於檢察官偵查中證述其等查獲本案之情節
    ，亦屬相符（偵查卷第七十二頁，康慶年二人之偵訊筆錄，
    依刑事訴訟法第一百五十九條之一第二項規定，得作為證據
    ），此外，復有航空警察局證照查驗隊九十五年一月十二日
    鑑識報告、被告二人之旅客入出境記錄查詢表各一份附卷（
    偵查卷第十八頁、第二十頁、第二十六頁），偽造「徐棕嫻
    」名義之護照一本、以被告乙○○名義劃位之長榮航空ＢＲ
    ０一六號班機登機證一張扣案可資佐證。再者，被告乙○○
    、甲○○彼此雖不相識，然其二人透過「阿楊」居中安排，
    先後提供其等之登機證，掩護陳真搭機，自香港飛來臺灣欲
    轉機前往美國，顯然其二人係以「阿楊」為間接之聯絡，彼
    此基於自己犯罪之意思，各自分擔犯罪行為之一部，相互利
    用對方之行為，以達犯罪之最終目的，由此，自足認定被告
    二人與「阿楊」就本案犯行間，有犯意聯絡及行為分擔，為
    共同正犯。綜上所述，本件事證明確，被告二人犯行洵堪認
    定，應依法論科。
二、查被告甲○○、乙○○行為時，刑法及刑法施行法部分條文
    業於九十四年二月二日修正公布，罰金罰鍰提高標準條例亦
    隨之於九十五年五月十七日修正公布，上開二項修正條文均
    於九十五年七月一日起施行，修正後刑法第二條第一項對新
    舊法之比較，規定：「行為後法律有變更者，適用行為時之
    法律，但行為後之法律有利於行為人者，適用最有利於行為
    人之法律」，此係規範行為人行為後法律變更所生新舊法律
    比較適用之準據法，本身並無比較新舊法之問題。而(1)本案
    罰金刑之法定下限、(2)易科罰金之折算標準等事項，均有變
    更（詳如附件所示，刑法第二十八條修正對共同正犯之處罰
    範圍，將第二十六條有關未遂犯之處罰規定移列至第二十五
    條第二項，均僅作文字修正，對被告等並無有利不利之情形
    ，應適用裁判時法，無庸比較，緩刑則應直接裁判時法，亦
    無庸比較，適用最高法院九十五年五月二十三日第八次刑事
    庭決議、九十五年九月十四日第五次刑事庭決議、九十五年
    十一月七日第二十一次刑庭會議記錄參照）。經綜合比較上
    開新舊法結果，以修正前之法律規定，對被告較為有利，依
    修正後刑法第二條第一項前段規定，應適用修正前法律之規
    定處罰。
三、核被告甲○○、乙○○在桃園國際機場，交付登機證給陳真
    冒名頂替登機之所為，均係犯入出國及移民法第五十三條第
    二項、第一項之在機場以交付證件利用航空器運送非運送契
    約應載之人至他國未遂罪。至於被告二人在香港機場交付登
    機證給陳真冒名頂替登機之部分，依香港澳門關係條例第四
    十三條規定，並不適用我國刑法規定，併予敘明。被告二人
    與「阿楊」就上開犯行間，有犯意聯絡及行為分擔，為共同
    正犯。被告二人雖在桃園國際機場提供登機證予陳真使用，
    然陳真在尚未登機前即被查獲，以致未能成功，被告等所為
    僅達未遂程度，為未遂犯，應依修正後刑法第二十五條第二
    項規定減輕其刑。爰審酌被告二人僅因貪圖小利，即甘為人
    蛇集團成員，助長偷渡歪風，紊亂國際間管制入出境秩序，
    原不宜輕縱，姑念其二人犯後均坦承犯行，態度尚稱良好等
    一切情狀，分別量處如主文所示之刑，並均依修正前刑法第
    四十一條第一項前段，修正前罰金罰鍰提高標準條例第二條
    規定，諭知易科罰金之折算標準，以資懲儆。末查被告二人
    此前均未曾因故意犯罪受有期徒刑以上刑之宣告，此有其二
    人之臺灣高等法院被告前案紀錄表各一份在卷可按，此次一
    時失慮，偶罹刑典，經此刑之宣告後，其二人均應知警惕而
    無再犯之虞，本院因認前開對其等所宣告之刑，以暫不執行
    其刑為當，爰依修正後刑法第七十四條第一項第一款規定各
    宣告緩刑二年，用啟自新。
四、至陳真身上查扣之登機證一張及偽造護照一本，係由被告乙
    ○○交予陳真冒名頂替搭機之用，已歸陳真所有，而陳真係
    本案犯罪之行為客體，並非共犯，是故，該登機證及偽造護
    照既非被告二人或共犯「阿楊」之物，自不得再予沒收，附
    此敘明。
據上論斷，應依刑事訴訟法第二百七十三條之一第一項、第二百
九十九條第一項前段，入出國及移民法第五十三條第二項、第一
項，修正後刑法第二條第一項前段、第二十八條、第二十五條第
二項、第七十四條第一項第一款，修正前刑法第十一條前段、第
四十一條第一項前段，修正前罰金罰鍰提高標準條例第二條，判
決如主文。
本案經檢察官楊挺宏到庭執行職務。
中    華    民    國    95    年    12    月    22    日
                  刑事第八庭  法  官  陳彥宏
以上正本證明與原本無異。
如不服本判決書應於送達後10日內向本院提出上訴狀。
                              書記官  翁其良
中    華    民    國    95    年    12    月    22    日
論罪科刑法條：
入出國及移民法第 53 條
在機場、港口以交換、交付證件或其他非法方法，利用航空器、
船舶或其他運輸工具運送非運送契約應載之人至他國者，處三年
以下有期徒刑、拘役或科或併科新台幣一百萬元以下罰金。
前項之未遂犯，罰之。
        附件
┌──┬───────┬───────┬──────────┐
│相關│修正前條文    │修正後條文    │新舊法比較          │
│法令│              │              │                    │
├──┼───────┼───────┼──────────┤
│本案│刑法第三十三條│刑法第三十三條│1.本案適用之入出國及│
│罰金│：「主刑之種類│：「主刑之種類│  移民法第五十三條第│
│刑之│如左：一、死刑│如下：一、死刑│  二項、第一項之罪之│
│下限│。二、無期徒刑│。二、無期徒刑│  罰金刑部分並未規定│
│    │。三、有期徒刑│。三、有期徒刑│  其下限，應引用左列│
│    │：二月以上十五│：二月以上十五│  刑法條文補充，故如│
│    │年以下。但遇有│年以下。但遇有│  適用修正前刑法，該│
│    │加減時，得減至│加減時，得減至│  罪最低可處銀元一元│
│    │二月未滿，或加│二月未滿，或加│  之罰金，再依現行法│
│    │至二十年。四、│至二十年。四、│  規所定貨幣單位折算│
│    │拘役：一日以上│拘役：一日以上│  新臺幣條例第二條規│
│    │，二月未滿，但│，六十日未滿。│  定，折算為新臺幣三│
│    │遇有加重時，得│但遇有加重時，│  元。              │
│    │加至四個月。五│得加至一百二十│2.如適用修正後刑法，│
│    │、罰金：一元以│日。五、罰金：│  該罪最低僅得處新臺│
│    │上」          │新臺幣一千元以│  幣一千元之罰金。  │
│    │              │上，以百元計算│3.比較結果，以修正前│
│    │              │之」          │  之法律，對被告較為│
│    │              │              │  有利。            │
├──┼───────┼───────┼──────────┤
│易科│刑法第四十一條│刑法第四十一條│1.修正前易科罰金之折│
│罰金│第一項前段：「│第一項前段：「│  算標準，應以銀元一│
│    │犯最重本刑為五│犯最重本刑為五│  元以上三元以下折算│
│    │年以下有期徒刑│年以下有期徒刑│  一日，上開數額應依│
│    │以下之刑之罪，│以下之刑之罪，│  修正前罰金罰鍰提高│
│    │而受六個月以下│而受六個月以下│  標準條例第二條前段│
│    │有期徒刑或拘役│有期徒刑或拘役│  規定，提高為一百倍│
│    │之宣告，因身體│之宣告者，得以│  折算一日，等如以銀│
│    │、教育、職業、│新臺幣一千元、│  元一百元以上三百元│
│    │家庭之關係或其│二千元或三千元│  以下折算一日，再依│
│    │他正當事由，執│折算一日，易科│  現行法規所定貨幣單│
│    │行顯有困難者，│罰金」        │  位折算新台幣條例第│
│    │得以一元以上三│              │  二條規定折算為新臺│
│    │元以下折算一日│              │  幣後，應以新臺幣三│
│    │易科罰金」    │              │  百元以上九百元以下│
├──┼───────┼───────┤  折算一日。        │
│    │罰金罰鍰提高標│刪除罰金罰鍰提│2.修正後易科罰金之折│
│    │準條例第二條：│高標準條例第二│  算標準，係以新臺幣│
│    │「依刑法第四十│條            │  一千元、二千元或三│
│    │一條易科罰金或│              │  千元折算一日。    │
│    │第四十二條第二│              │3.比較結果，以修正前│
│    │項易服勞役者，│              │  之法律，對被告較為│
│    │均就其原定數額│              │  有利。            │
│    │提高為一百倍折│              │                    │
│    │算一日；法律所│              │                    │
│    │定罰金數額未依│              │                    │
│    │本條例提高倍數│              │                    │
│    │，或其處罰法條│              │                    │
│    │無罰金刑之規定│              │                    │
│    │者，亦同」    │              │                    │
└──┴───────┴───────┴──────────┘


司法院資訊處製作；財團法人民間司法改革基金會備份。
